【裁判字號】    91,上訴,3791
【裁判日期】    920408
【裁判案由】    違反著作權法
【裁判全文】
臺灣高等法院刑事判決                          九十一年度上訴字第三七九一號
    上  訴  人  臺灣桃園地方法院檢察署檢察官
    被      告  甲○○
                戊○○
                乙○○
    右  一  人
    選任辯護人  羅明通  律師
                陳彥任  律師
                王子文  律師
右上訴人因被告違反著作權法案件，不服臺灣桃園地方法院八十九年度訴字第一一八
九號，中華民國九十一年九月三十日第一審判決（起訴案號：臺灣桃園地方法院檢察
署八十八年度偵字第一五九二五號），提起上訴，本院判決如左：
    主  文
上訴駁回。
    理  由
壹、被告乙○○部分：
一、公訴意旨略以：乙○○為點將家企業股份有限公司（以下簡稱點將家公司）之負
    責人，明知「一代女皇」、「買醉」、「海角天涯」、「珍重我的愛」四首歌曲
    （以下簡稱四首歌曲）均係美華影視股份有限公司（嗣變更為美華影音科技股份
    有限公司〈見原審卷(一)第八十頁〉，下稱美華公司，又該公司於提出告訴時之負
    責人為鄭宗安，嗣變更為丁○○）專有公開演出、公開上映等之音樂及視聽著作
    財產權，竟未經著作權財產權人美華公司之同意，擅自將之重製於點將家公司所
    出產之「點將家」電腦伴唱機內，並於民國（下同）八十六年十一月間，透由不
    知情經銷商袁芳彬販售予戊○○，將之置放於戊○○所經營之桃園縣中壢市○○
    路一號三樓「麗聲音樂茶坊」（起訴書誤載為「烏魯木齊音樂茶坊」）內，以前
    開電腦伴唱機供不特定客人點播而以「公開播送」之方法侵害著作財產權人美華
    公司之著作權益，戊○○於八十七年八月，將該店頂讓予知情之甲○○，在同址
    以同上方式經營「烏魯木齊音樂茶坊」，連續侵害美華公司之著作權益，迄八十
    八年五月二十六日二十時三十分許，為警當場查獲，扣得上開電腦伴唱機一台、
    點歌本一本，案經美華公司告訴，因認乙○○涉犯著作權法第九十一條第二項及
    第九十二條之罪嫌云云。
二、按告訴乃論之罪，未經告訴者，應諭知不受理之判決，刑事訴訟法第三百零三條
    第三款定有明文。又按告訴乃論之罪，其告訴應自得為告訴人之知悉犯人之時起
    ，於六個月內為之，刑事訴訟法第二百三十七條第一項亦定有明文。另告訴乃論
    之罪，被害人未向檢察官或司法警察官告訴，在法院審理中，縱可補為告訴，仍
    應向檢察官或司法警察官為之，然後再由檢察官或司法警察官將該告訴狀或言詞
    告訴之筆錄補送法院，始得謂為合法告訴。如果被害人不向檢察官或司法警察官
    提出告訴，而逕向法院表示告訴，即非合法合訴（參看最高法院七十三年臺上字
    第四三一四號判例）。
三、起訴書認被告乙○○涉犯著作權法第九十一條第二項、第九十二條之罪，惟依著
    作權法第一百條之規定，該二罪須告訴乃論，是以本件自須先就告訴人美華公司
    有無對被告乙○○提出告訴一情予以認定。另告訴代理人丙○○律師於原審審理
    時及本院訊問時陳稱：不確定當初有無對被告乙○○提出告訴，本案應該是常業
    犯，不用告訴，沒有告訴乃論之問題，請依共犯或常業犯處斷云云（見原審卷(二)
    第一七０頁、第一七五頁，本院九十二年一月二十八日訊問筆錄）。經查：本件
    公訴人認被告乙○○係犯著作權法第九十一條第二項及第九十二條之罪嫌提起公
    訴，起訴事實中，並未認定被告乙○○係以犯著作權法第九十一條、第九十二條
    之罪為常業，此觀諸起訴書自明。又告訴人美華公司於八十八年五月三日具狀並
    委任告訴代理人張明忠以言詞對「烏魯木齊音樂茶坊」之負責人提出涉嫌違反著
    作權法之告訴，此有該告訴狀及警訊筆錄乙份在卷可稽（見偵查卷第三十頁至第
    四十八頁），告訴代理人張明忠於警訊時陳稱：美華公司之著作權遭「烏魯木齊
    音樂茶坊」侵害（見偵查卷第三十頁背面），另告訴狀所列之被告亦載明：「烏
    魯木齊音樂茶坊之負責人」，惟被告乙○○僅係點將家公司之負責人（見偵查卷
    第八十四頁至第八十五頁），並非「烏魯木齊音樂茶坊」之負責人，是告訴人前
    開所提告訴所指稱之被告，自未包含被告乙○○。再告訴人之代理人張明忠會同
    警方持台灣桃園地方法院檢察署檢察官簽發之搜索票，於八十八年五月二十六日
    至被告甲○○及戊○○前開店址當場查獲上情，並同時將查扣之點將（唱）家電
    腦點唱機交由在場人曾秋香代保管等情，有前開搜索票、搜索扣押證明筆錄及保
    管條各乙紙在卷可憑（見偵查卷第六頁至第八頁）。又警方查明該電腦電唱機係
    由點將家公司製造，傳訊該公司負責人，由該公司派法務人員葉憲明應訊，嗣後
    警方並將點將家公司負責人乙○○列為共同被告，移送台灣桃園地方法院檢察署
    偵查，檢察官於八十八年十二月十日傳訊被告及告訴人，被告乙○○亦到庭，表
    示為點將家公司負責人，告訴人亦委任代理人丙○○律師到庭（見偵查卷第八十
    六頁），足認告訴人美華公司至遲於八十八年十二月十日，已知悉該點唱機之製
    造廠商負責人即被告乙○○涉有違反著作權法罪嫌，然告訴人美華公司於警訊及
    偵查中均未就被告乙○○違反著作權法部分，向檢察官或司法警察官提出告訴，
    遲至八十九年十月原審調查時，始提出告訴理由狀表示對乙○○告訴（因告訴理
    由狀資料甚多，原審未訂入案卷內，而外放）。又九十年三月五日原審調查時，
    告訴人代理人丙○○律師亦表示對被告乙○○將歌曲重製在硬碟及公開演出的問
    題提出告訴（見原審卷(一)第七十頁），而後告訴人又於九十一年四月三十日提出
    刑事告訴理由狀，表明對被告乙○○所涉犯行進行訴追（見原審卷(二)第三十四頁
    至三十九頁，當時告訴人負責人又改為陳彩密，原審判決誤載為該告訴理由狀係
    於八十九年十月原審調查程序中提出），則告訴人告訴被告乙○○違反著作權法
    犯行部分顯已逾六個月告訴期間，況告訴應以書狀或言詞向檢察官或司法警察官
    為之，為刑事訴訟法第二百四十二條第一項前段所明定，是告訴人於原審調查審
    理時所補提之告訴，亦非合法。再者，被告乙○○雖為點將家公司之負責人，然
    點將家公司所製造扣案之點唱機並非被告乙○○親自出售予共同被告戊○○、甲○○，而係由點將家公司之經銷商寶樹音響公司販售與被告戊○○，其後才由戊○○再轉售予被告甲○○等情，業據證人即經銷商寶樹音響公司負責人袁芳彬（
    警方亦將其列為被告移送偵辦，惟檢察官認其罪證不足，予以不起訴處分），於
    警訊及偵查中證述甚明（見偵卷第十二頁背面、第六十五頁背面），核與被告乙○○、共同被告戊○○、甲○○所供述之情節相符（見偵查卷第六十六頁、第八
    十七頁背面，原審卷(一)第六十八頁至第六十九頁），乙○○並不認識戊○○與甲○○，亦未直接販賣前述點唱機予戊○○與甲○○，足認被告乙○○與同案被告
    戊○○、甲○○間並無何犯意聯絡及行為分擔，自非屬共犯，因之，告訴代理人
    指稱被告乙○○與共同被告戊○○、甲○○係共犯，依告訴不可分之原則，應為
    告訴效力所及云云，尚無足採。是本案告訴人既未在發現乙○○犯罪事實六個月
    內於警訊或偵查中具狀或以言詞對被告乙○○提出告訴，乃遲至原審調查審理時
    始補提刑事告訴理由狀，被告乙○○部分顯未經合法告訴，且並不能補正。告訴
    代理人雖稱，本案應該是常業犯，非告訴乃論之罪，沒有告訴乃論之問題，請依
    常業犯處斷云云。惟告訴人於另案告訴點將家公司製造灌有前述四首歌曲之電腦
    伴唱機之案件時，僅將點將家公司之副董事長陳景松、總經理張春生列為行為者
    ，告訴人於該案並未將被告乙○○列為共同被告，僅因點將家公司係法人，應就
    該公司人員陳景松、張春生之重製行為負罰金刑之責，此有臺灣臺中地方法院八
    十九年訴字第一四二三號判決在卷可稽（見本院卷被證二十一號），亦足認告訴
    人並未認定被告乙○○有重製之行為，則告訴人於本案卻主張乙○○有常業重製
    之行為，前後之主張已有不符，而被告乙○○固係點將家公司負責人，但公司分
    層負責之情形，極為正常，並無何證據足認被告乙○○係以重製告訴人擁有著作
    權之前述四首歌曲為犯罪之常業，從而，
    本件被告乙○○部分確未經合法告訴，原審因而就被告乙○○部分為公訴不受理
    之判決，經核並無不合。
貳、被告甲○○、戊○○部分：
一、公訴意旨又以：戊○○係設於桃園縣中壢市○○路一號三樓「麗聲音樂茶坊」（
    起訴書誤載為「烏魯木齊音樂茶坊」）之負責人，乃基於概括之犯意，自八十六
    年十一月間起，明知袁芳彬出售並裝置其店內供客人點唱用之點將家公司出產之
    「點將（唱）家」電腦伴唱機內所含之「一代女皇」、「買醉」、「海角天涯」
    、「珍重我的愛」四首歌曲均係美華公司專有公開演出、公開上映等之音樂及視
    聽著作財產權，竟未經著作權財產權人美華公司之同意，連續於上址公眾得出入
    之場所，以前開電腦伴唱機供不特定客人點播而以「公開播送」之方法侵害著作
    財產權人美華公司之著作權益，嗣於八十七年八月再將該店頂讓予知情之甲○○
    ，在上址以同上方式經營「烏魯木齊音樂茶坊」，連續侵害美華公司之著作權益
    ，迄八十八年五月二十六日二十時三十分許，為警當場查獲，扣得上開電腦伴唱
    機一台、點歌本一本。因認戊○○及甲○○涉犯著作權法第九十二條之罪嫌云云
    。
二、按犯罪事實應依證據認定之，無證據不得推定其犯罪事實；又不能證明被告犯罪
    者，應諭知無罪之判決，刑事訴訟法第一百五十四條、第三百零一條第一項分別
    定有明文。又以被害人之陳述為認定犯罪之依據時，必其陳述並無瑕疵，且就其
    他方面調查，又與事實相符，始能認有證據能力，最高法院六十一年臺上字第三
    ０九九號著有判例可資參照。所謂無瑕疵，係指被害人所為不利被告之陳述，與
    社會上一般生活經驗或卷存其他客觀事實並無矛盾而言，至所謂就其他方面調查
    認與事實相符，非僅以所援用之旁證足以證明被害結果為已足，尤須綜合一切積
    極佐證，除認定被告確為加害人之可能外，在推理上無從另為其他合理原因之假
    資料，無論其為直接或間接證據，均須達於通常一般之人均不致有所懷疑，而得
    確信其為真實之程度，始得據為有罪之認定，若其關於被告是否犯罪之證明未能
    達此程度，而有合理性懷疑之存在，致使無從形成有罪之確信，即不得遽為不利
    被告之認定，亦有最高法院七十六年臺上字第四九八六號判例足稽。
三、本件公訴人認被告戊○○、甲○○涉有違反著作權法第九十二條之罪嫌，無非係
    以(一)告訴人美華公司具狀、告訴代理人張明忠於警訊及偵訊以言詞指訴甚詳（見
    偵查卷第三十頁至第三十三頁、第八十八頁），且有著作財產權讓與證明書、內
    政部著作財產權登記簿謄本等附卷及扣案電腦點唱機一台、點歌本各一件、查獲
    現場照片六張等影本可資佐證（見偵查卷第四十頁至第四十五頁、第八頁至第十
    頁、第四十九頁）。(二)另參以共同被告袁芳彬（另為不起訴處分）所供：曾向戊○○說公開場所播放要申請公播證等語（見偵查卷第十五頁、第六十六頁）。(三)
    以及被告等所提出之華倫唱片有限公司授權指訴歌曲之使用合約書與寶麗金音樂
    出版管理股份有限公司授權指訴歌曲之使用同意書均不能證明被告等係經合法授
    權等為其主要論據（見偵查卷第二十一頁至第二十二頁、第九十頁至第九十一頁
    ）。訊據被告戊○○、甲○○固不否認被告戊○○是於八十六年十一月間向寶樹
    音響公司購買前述點唱機置於所經營之「麗聲音樂茶坊」內，並於八十七年八間
    連同店面一併頂讓給被告甲○○用以經營「烏魯木齊音樂茶坊」，並均於渠等所
    分別經營之「麗聲音樂茶坊」、「烏魯木齊音樂茶坊」內免費提供點將家公司所
    生產之「點將家」電腦伴唱機供客人點唱一情，惟堅決否認有何違反著作權法之
    犯行，被告甲○○辯稱：扣案之點將家電腦伴唱機，伊係頂店時一併購買，不知
    伴唱機內有侵害著作權之歌曲，伊並無侵犯美華公司著作權之故意等語；而被告
    戊○○則辯稱：伊只是股東之一，並非實際負責人，且伊沒有管理店裡的事情，
    對於侵犯著作權一事，均不知情等語。
四、經查：
    (一)被告甲○○於警訊時自承：係設址於桃園縣中壢市○○路一號三樓之「烏魯木
      齊音樂茶坊」之負責人（見偵查卷第三頁背面至第四頁），而本件警方會同告
      訴代理人張明忠於八十八年五月二十六日查獲後，依被告甲○○供稱係於八十
      七年八月間向被告戊○○頂讓（原店名為「麗聲音樂茶坊」）等語，方知被告
      戊○○涉案，告訴人既無從瞭解「烏魯木齊音樂茶坊」之內部關係，而扣案之
      電腦點唱機又屬營業概括轉讓之物，應認告訴人於告訴狀所指被告「烏魯木齊
      音樂茶坊負責人」含有對被告戊○○及甲○○二人之告訴（見偵查卷第三十二
      頁），是應認告訴人之告訴為合法，並未逾越告訴期間，合先說明。
    (二)又「買醉」、「一代女皇」、「海角天涯」、「珍重我的愛」四首詞曲「音樂
      著作」，為原權利人寶麗金音樂出版管理股份有限公司（下稱寶麗金公司）享
      有公開演出權之音樂著作，於八十七年八月一日將將上揭四首詞曲音樂著作之
      所有著作財產權讓與告訴人美華公司，此有著作財產權讓與證明書、內政部著
      作權執照各一紙及內政部著作權登記簿謄本四紙（均影本）附卷可稽（見偵卷
      第四十頁至第四十六頁），自斯時起，該四首歌曲成為美華公司享有公開演出
      權之音樂著作，應屬無疑。又寶麗金公司僅於八十五年五月二十日授權點將家
      公司就此四首音樂著作可以電腦ＭＩＤＩ３‧５磁碟片之產品型式出版發行，
      亦即授權點將家公司可以重製上述音樂伴唱卡，並未授權點將家公司可將上揭
      四首歌曲重製於電腦伴唱機內，是點將家公司將上開四首歌曲之音樂著作重製
      於電腦音樂伴唱機之硬碟中，係未經授權為之，此觀諸寶麗金公司與點將家公
      司所簽訂之「使用同意合約書」自明（見偵查卷第二十一頁至第二十三頁）。
      是可認被告甲○○、戊○○所利用點將家公司製作之電腦伴唱機，其內之前述
      四首歌曲，並未經告訴人美華公司合法授權重製於電腦點唱機硬碟。
    (三)按「音樂著作」及「視聽著作」為不同之著作，此觀著作權法第五條第一項第
      二、七款分別為例示即明；而一般之電腦伴唱機，乃係利用該音樂著作，而作
      成無人演唱之「電腦ＭＩＤＩ音樂程式」（即音樂設備數位介面）伴唱機，於
      點唱時，經由電腦輸出另行錄製之靜態畫面影像或另以ＶＣＤ輸出另行錄製之
      動態畫面影像作為背景，再以伴唱程式出現伴唱音樂，同時將音樂著作之歌詞
      顯示在畫面上，而成為獨立之「視聽著作」。據此，「音樂著作」係創作在先
      ，與一般電腦伴唱機業者製作之「視聽著作」在後，於創作之際雙方是各自分
      別創作，且音樂著作完全可以從前述視聽著作中分離出來加以個別利用，因之
      兩者乃為型態截然不同之著作，並非屬不可分割之單一著作。惟兩者之間仍有
      相當之關連性，即該電腦伴唱機業者製作之「視聽著作」如欲利用他人之詞曲
      「音樂著作」，仍必需得該詞曲「音樂著作」之著作財產權人之授權，否則亦
      屬擅自重製，固屬無疑。而查，本件點將家公司未經合法授權即將告訴人美華
      公司所享有公開演出權之音樂著作（即系爭四首歌曲），以上述方式製成「視
      聽著作」並重製於電腦音樂伴唱機，經由經銷商銷售予被告戊○○及甲○○，
      置放於渠等所經營之「麗聲音樂茶坊」、「烏魯木齊音樂茶坊」供不特定人點
      播，公訴人認此部分被告戊○○及甲○○係以「公開播送」之方法侵害他人之
      著作財產權罪。惟按「公開播送」、「公開上映」、「公開演出」乃分屬不同
      性質之著作財產權權能，所謂「公開播送」：指基於公眾接收訊息為目的，以
      有線電、無線電或其他器材，藉聲音或影像向公眾傳達著作內容。由原播送人
      以外之人，以有線電或無線電將原播送之聲音或影像向公眾傳達者，亦屬之；
      而「公開上映」係指：以單一或多數視聽機或其他傳送影像之方法於同一時間
      向現場或現場以外一定場所之公眾傳達著作內容；另所謂「公開演出」則係指
      ：以演技、舞蹈、歌唱、彈奏樂器或其他方法向現場之公眾傳達著作內容。以
      擴音器或其他器材，將原播送之聲音或影像向觀眾傳達者，亦屬之。著作權法
      第三條第一項第七、八、九款分別有明文之立法解釋以為定義。依前開定義，
      所謂「公開播送」乃分為無線播送、有線播送或其他器材播送，而所謂「無線
      播送」係以公眾接受訊息為目的，以無線通訊之方式傳達著作內容，例如電台
      及無線電視之廣播播送；而所謂「有線播送」亦係以公眾接受訊息為目的，惟
      以有線電氣通訊之方式傳達著作內容，例如有線電視系統之播送。因此，「公
      開播送」之播放者與接受訊息之觀眾或聽眾乃分屬不同之地點。反之，「公開
      上映」則係指以單一或多數視聽機或其他傳送影像之方法於同一時間向現場或
      現場以外一定場所之公眾傳達著作內容，亦即以單一或多數視聽機或其他傳送
      影像之方法，將視聽著作內容以影像再現於現場或現場以外一定場所之公眾，
      因之，「公開上映」之播映者與收看者都在同一現場。是以被告戊○○、甲○○於渠等所經營之「麗聲音樂茶坊」、「烏魯木齊音樂茶坊」內，將前述四首
      歌曲之著作內容透過電腦音樂伴唱機設備，供不特定顧客點唱，如經不特定人
      點唱（至是否確已經不特定人點播、演出，則詳如後述），即將上開音樂著作
      內容傳達於現場之公眾，充其量渠等係以「公開上映」電腦伴唱「視聽著作」
      並同時利用不知情之顧客「公開演出」（如歌唱、彈奏樂器等）詞曲「音樂著
      作」之方法侵害告訴人之音樂著作財產權，公訴人認屬「公開播送」之方法，
      容有未洽，先予說明。
    (四)再按著作權法第九十二條關於侵害他人著作財產權之刑事處罰規定，乃為實害
      犯，必有實際之侵害行為，而侵害他人之著作財產權，始構成該罪，此觀著作
      權法第九十二條規定：「擅自以公開口述、公開播送、公開上映、公開演出‧
      ‧‧或出租之方法侵害他人之著作財產權‧‧‧」即明。經查，被告戊○○於
      八十六年十一月間起、被告甲○○自八十七年八月間向被告戊○○頂讓時起，
      均在渠等所經營之「麗聲音樂茶坊」、「烏魯木齊音樂茶坊」內設置含上揭「
      買醉」、「一代女皇」、「海角天涯」、「珍重我的愛」四首詞曲之點將家電
      腦伴唱機，提供不特定客人點唱等情節（僅指營業場所設置電腦伴唱機供人點
      唱之事實，是否確有客人點唱系爭四首詞曲部分，詳後述），業據告訴人美華
      公司之代理人張明忠於警訊時指訴綦詳，被告等就此部分亦均坦承，並有扣案
      電腦點唱機一台、點歌目錄一本及查獲時現場拍攝照片六張附卷足資佐證（見
      偵查卷第八頁至第十頁、第四十九頁），堪認確係實情。惟查，被告二人於歷
      次偵審筆錄中，從未供述上開歌曲曾為客人點唱之情形，雖本件被告等確於現
      場提供演唱器材（例如擴音器、喇叭、麥克風‧‧‧等，以下同此例）供不特
      定客人點播及「公開演出（按即演唱）」該「點將家」電腦伴唱機內所重製之
      詞曲，然該「點將家」電腦伴唱機內所收錄之詞曲逾數千首，前述四首歌曲僅
      屬其中四首，比例甚低，該四首歌曲被點播演出之機率本屬微小，且被告等實
      無可能一一查知該收錄歌曲之授權情形，參以該「烏魯木齊音樂茶坊」係提供
      場地、飲食供人休憩為主，電腦伴唱機為輔助性娛樂之用，免費提供客人使用
      ，此觀諸告訴人所提出之「烏魯木齊音樂茶坊」消費明細表自明（見偵查卷第
      三十五頁背面），非如市區內以計時消費使用頻繁之卡拉ＯＫ店，尚難依前述
      電腦伴唱機內有上開四首歌曲，據以推定確有不特定之客人曾點播，或有利用
      現場提供之演唱器材「公開演出」該四首歌曲之情事。況觀卷內資料，亦無其
      他積極證據足認不特定人曾經點唱前開歌曲，揆諸上開著作權法規定及首揭判
      例之旨，自不得僅以被告等設置「點將家」電腦伴唱機供客人點播，並現場提
      供演唱器材供客人「公開演出」該電腦伴唱機內所重製之詞曲，即遽以擬制、
      推定之方式認定被告有未經授權而利用不知情客人「公開演出」該四首歌曲之
      事實。又被告等並無自證無罪之義務，縱告訴人美華公司確有蒐證困難之情事
      ，然此屬舉證之問題，尚不得因蒐證、舉證之困難，即反課以被告自證無罪之
      義務。且倘上開四首詞曲「音樂著作」如確不曾為客人點播而「公開演出」者
      ，被告等亦無從就此不存在之事實加以舉證，故此乃犯罪事實必有積極證據足
      以證明其犯罪行為，否則即不能遽為有罪推定之精神。是告訴人美華公司倘率
      以蒐證不易，而僅以被告等所使用之「點將家」電腦伴唱機內有未被授權重製
      之上開四首詞曲「音樂著作」，而欲逕以此「擬制」、「推定」之方式認定曾
      有客人點播該四首歌曲，並以被告等提供之演唱器材「公開演出」上開四首詞
      曲「音樂著作」之事實，自難以令人信服。又縱認告訴人美華公司於八十八年
      四月二十八日曾委任該公司某黃姓代理人（真實年籍姓名不詳），至被告甲○○經營之烏魯木齊音樂茶坊點播「點將家」電腦伴唱機內之「買醉」、「一代
      消費明細表、及查證報告影本各一紙在卷可稽（見偵查卷第三十五頁），然告
      訴人美華公司委任之代理人既係依美華公司指示至現場點唱查證，則演唱「點
      將家」電腦伴唱機內上開四首詞曲之行為，既係經告訴人美華公司之授權，自
      無侵害上開詞曲「音樂著作」之著作財產權之可言。
    (五)綜上，本件原著作權人寶麗金唱片公司與點將家公司所簽立之使用同意合約書
      ，授權範圍雖明文表示限於家用，且只能以ＭＩＤＩ３‧５磁碟片形式重製，
      而被告戊○○、甲○○亦未能舉證證明渠等曾就系爭四首歌曲取得公開演出之
      授權，惟本件尚無積極證據足證被告等確已將該四首歌曲音樂著作公開演出，
      自不得因有公開演出或播放之器具而推論被告等已有公開演出該四首歌曲之行
      為，本件被告等縱明知或可得而知公開演出須經著作權人授權同意，未經同意
      下不得演出，惟本件既已無被告等公開演出之證據，縱嗣後為告訴人之代理人
      有點播，乃其自行點唱而播放，應與被告等無關，已如前述，要難以此蒐證行
      為，遽論被告等自始即有此犯意或犯行。
五、綜上所述，被告戊○○、甲○○既堅詞否認犯罪，又公訴人所據之理由尚難認定
    被告等犯罪，亦查無其他積極證據足資認定不特定人曾點唱前開「買醉」、「一
    代女皇」及「海角天涯」、「珍重我的愛」等歌曲，自不得遽依作權法第九十二
    條之規定相繩。此外，復查無其他積極證據足證被告被告戊○○、甲○○等有何
    違反著作權法之犯行，自屬不能證明被告二人犯罪，原審因而均為被告無罪之諭
    知，經核並無不合。
六、末查，著作權法第三十七條於九十年十月二十五日修正通過，同年十一月十二日
    公布，同年十一月十四日生效，其中增列第六項規定：「音樂著作經授權重製於
    電腦伴唱機者，利用人利用該電腦伴唱機公開演出該著作，不適用第七章規定。
    但屬於著作權仲介團體管理之音樂著作，不在此限」。此乃為維持社會秩序安定
    ，並避免少數業者濫用權利，爰增訂著作權法第三十七條第六項，規定將利用伴
    唱機所涉及之公開演出爭議僅屬民事問題，不生第七章著作權侵害之刑事責任問
    題，此觀諸著作權法第三十七條第六項之修正立法說明自明。然此係指該電腦伴
    唱機之歌曲均係合法取得重製權，而以卡拉ＯＫ伴唱方式輸入電腦音樂伴唱機硬
    碟中使用而言。惟查「買醉」、「一代女皇」、「海角天涯」及「珍重我的愛」
    等四首歌曲之音樂著作財產權人原為寶麗金公司，並於八十五年五月二十日授權
    點將家公司就此四首音樂著作可以電腦ＭＩＤＩ三點五磁碟片之產品型式出版發
    行，亦即授權範圍限上述音樂伴唱卡之重製，並未包括電腦音樂伴唱機硬碟中內
    建歌曲之重製，後寶麗金公司於八十七年八月一日將上揭四首歌曲之所有權利義
    務讓與美華公司，因之前述四首歌曲已成為美華公司享有公開演出權之音樂著作
    等情，而點唱家公司未獲得授權可將上揭四首歌曲重製於渠所生產之電腦伴唱機
    內，均已如前述。是以點將家公司就前述四首歌曲音樂著作既未合法取得授權重
    製，縱認被告戊○○、甲○○有利用點將家公司所出產之電腦伴唱機，供不特定
    人公開演出等行為，亦不符合著作權法第三十七條修正後之規定，併予說明。
、檢察官上訴意旨略以：被告三人係一共同銷售網之結構關係，是對於共犯甲○○
    、戊○○提出告訴，其效力自及於同屬共犯之被告乙○○，原審認此部份未經告
    訴，即有未洽。另被告甲○○、戊○○部分，其二人於未經同意或授權下之公開
    使用他人著作權物，有共同被告袁芳彬（另為不起訴處分）所供：「有向戊○○
    說公開場所播放要申請公播證」及被告乙○○所提所謂「華倫唱片有限公司之授
    權指訴歌曲之使用合約書並無提及華倫唱片有限公司之於指訴歌曲，有何著作權
    源或權能」與所謂「寶麗金音樂出版管理股份有限公司授權指訴歌曲之使用同意
    書其授權內容僅限於家用一途」各情可佐，至本件起訴後之法律已否變更係屬另
    一問題，是原審所為無罪判決，亦有可議，指摘原判決諭知乙○○部分公訴不受
    理及其餘二被告無罪，係屬質當云云。惟告訴人至遲於八十八年十二月十日時止
    ，業已知悉被告乙○○涉有違反著作權法之罪嫌，乃竟遲至八十九年十月份始向
    原審法院提出告訴，顯已逾六個月之法定告訴期間，且不合於法定告訴程式，再
    扣案之點唱機係經由證人袁芳彬出售予被告戊○○、甲○○，被告乙○○與同案
    被告戊○○、甲○○間非屬共犯，前均已敘明，則告訴人於八十八年五月三日對
    同案被告戊○○、甲○○提出告訴，其告訴效力自不及於被告乙○○，且無何積
    極證據足認被告乙○○為常業犯。另本件查無積極證據足資認定不特定人曾點唱
    「買醉」、「一代女皇」、「海角天涯」及「珍重我的愛」等歌曲，當不得遽論
    被告戊○○、甲○○有何違反著作權法之犯行，前亦已敘明，是檢察官之上訴，
    為無理由，應予駁回。
肆、本案事證已明，告訴人雖於本院辯論終結後另外具狀表示，現已與被告乙○○商
    談和解中，請求再開辯論；被告乙○○則具狀表示請求傳喚證人張春生、楊榮基
    、蔡榮明，證明被告乙○○雖為點將家公司負責人，但並非實際負責人，亦未參
    與音樂授權業務云云。惟被告與告訴人是否和解，此係雙方民事之問題，並非於
    刑事部分有何證據待查，至於被告乙○○聲請部分，乃係對其有利之主張，本院
    已認定並無積極證據足認乙○○有何常業重製之犯罪行為，故本件毋庸再開辯論
    ，併此敘明。
據上論斷，應依刑事訴訟法第三百六十八條，判決如主文。
本案經檢察官李進誠到庭執行職務。
中      華      民      國    九十二    年      四      月      八      日
                            臺灣高等法院刑事第三庭
                                審判長法  官  張  連  財
                                      法  官  黃  金  富
                                      法  官  林  明  俊
右正本證明與原本無異。
被告乙○○部分，檢察官如不服本判決，應於收受送達後十日內向本院提出上訴書狀
，其未敘述上訴之理由者並得於提起上訴後十日內向本院補提理由書（均須按他造當
事人之人數附繕本）。
其餘部分均不得上訴。
                                      書記官  蕭  進  忠
中      華      民      國    九十二    年      四      月      八      日


司法院資訊處製作；財團法人民間司法改革基金會備份。
